【裁判字號】    97,毒抗,713
【裁判日期】    970703
【裁判案由】    聲請觀察勒戒
【裁判全文】
臺灣高等法院臺中分院刑事裁定         97年度毒抗字第713號
抗  告  人
即  被  告  甲○○
                    國民
上列抗告人因聲請觀察勒戒案件，經檢察官聲請送觀察、勒戒，
不服臺灣臺中地方法院中華民國97年5月29日第一審裁定（97年
度毒聲字第496號，聲請案號：臺灣臺中地方法院檢察署97年度
聲觀字第343號），提起抗告，本院裁定如下：
    主  文
抗告駁回。
    理  由
一、抗告意旨略以：抗告人於96年12月27日在住所為警採尿送驗
    ，並呈嗎啡之陽性反應，而抗告人確無吸食海洛因等毒品，
    且恐檢驗報告有誤，遂於96年12月30日自行前往童綜合醫院
    檢驗，其檢驗結果海洛因等毒品均呈陰性反應，並檢附檢驗
    報告以資證明，為此提起抗告，請求撤銷原裁定，更為適當
    之裁定等語。
二、按犯毒品危害防制條例第10條施用第一級、第二級毒品之罪
    者，檢察官應聲請法院裁定，令被告入勒戒處所觀察、勒戒
    ，其期間不得逾2月。觀察、勒戒後，檢察官依據勒戒處所
    之陳報，認受觀察、勒戒人無繼續施用毒品傾向者，應即釋
    放，並為不起訴之處分；認受觀察、勒戒人有繼續施用毒品
    傾向者，檢察官應聲請法院裁定令入戒治處所強制戒治，其
    期間為六個月以上，至無繼續強制戒治之必要為止，但最長
    不得逾一年。依前項規定為觀察、勒戒或強制戒治執行完畢
    釋放後，五年後再犯第10條之罪者，適用本條前二項之規定
    ，同條例第20條定有明文。
三、經查：抗告人於96年12月27日警詢中供稱：現警方所採集我
    尿液容器是乾淨的，是我親自施放並親自封捺印等語（見警
    卷第6頁）；嗣於97年4月29日檢察事務官訊問時，亦供承：
    其採驗之尿液是我自己排放及封緘等語（見偵查卷第6頁正
    面）。將其於前揭時地採集之尿液送驗結果，初步以免疫酵
    素分析法檢驗結果呈鴉片類陽性反應，再以氣相層分析質譜
    儀分析法儀（GC／MS）確認檢驗結果呈嗎啡陽性反應，此有
    中山醫學大學附設醫院檢驗科藥物檢測中心出具之尿液檢驗
    報告1份附卷可稽。按氣相層析質譜儀係目前最常採用以測
    試嫌疑人有無施用毒品之確認方法，蓋在良好的操作條件下
    ，以氣相層析質譜儀作藥物及其代謝產物之定性及定量分析
    ，將可排除偽陽性之可能，幾乎不會有偽陽性反應產生，有
    行政院國軍退除役官兵輔導委員會臺北榮民總醫院83年4 月
    7日 (83)北總內字第03059號函可資參照。又按常人如未施
    用毒品，其尿水中當無呈毒品藥物陽性反應，倘有施用者，
    約百分之七十於24小時內自尿中排出，約百分之九十於96小
    時自尿中排出，故推算施用時間距採尿時間最長可能不會超
    過四日，此經行政院衛生署藥物食品檢驗局81年2月8日（81
    ）藥檢壹字第001156號函示甚明。另按行政院衛生署藥物食
    品檢驗局84年4月17日以藥檢壹字第8408808號函明示：「檢
    驗機構若是採氣相層析質譜分析法進行尿液鑑定，應可檢測
    尿液中嗎啡、可待因及甲基安非他命之含量而予以鑑別」。
    申言之，以氣體色層—氣相層析質譜分析法（GC／MS）鑑定
    時即不會產生干擾反應，可避免嗎啡假性反應。則依上開鑑
    驗結果，足認抗告人於96年12月27日採尿回溯96小時內某時
    ，確有施用第一級毒品海洛因無疑。雖抗告人辯稱為求自清
    ，於96年12月30日自行前往醫療院所進行檢驗，檢驗結果呈
    陰性反應等語，惟此次抗告人自行檢驗之時間，距離警察採
    尿時，已經過至少30個小時，經過人體長時間代謝後，此次
    由童綜合醫院檢驗之結果，自與為警查獲採尿時之情狀不符
    ，抗告人所辯不足採信。原審因而認檢察官之聲請為正當，
    依毒品危害防制條例第20條第1項之規定，裁定將抗告人送
    勒戒處所觀察勒戒，核其認事用法並無不合。本件抗告，為
    無理由，應予駁回。
四、據上論結，應依刑事訴訟法第412條，裁定如主文。
中    華    民    國    97    年    7     月    3     日
            刑事第八庭  審判長法  官  羅  得  村
                              法  官  張  靜  琪
                              法  官  吳  進  發
上列正本證明與原本無異。
不得抗告。
                              書記官  柯  孟  伶
中    華    民    國    97    年    7     月    3     日


司法院資訊處製作；財團法人民間司法改革基金會備份。
